臺灣彰化地方法院民事裁定
109年度監宣字第206號
聲  請  人  丁豪傑  
代  理  人  蕭博仁律師
            簡詩展律師
相  對  人  丁林綉藝
關  係  人  丁慧芬  

            丁淑金  

            丁塾昀  

上列聲請人聲請監護宣告事件，本院裁定如下：          
    主    文
宣告丁林綉藝（女，民國00年0月00日生，身分證統一編號：Z00
0000000號）為受監護宣告之人。
選定丁豪傑（男，民國00年0月00日生，身分證統一編號：Z0000
00000號）、丁慧芬（女，民國00年0月00日生，身分證統一編號
：Z000000000號）為受監護宣告之人丁林綉藝之共同監護人，並
依附表所示內容分別執行職務。 
指定丁淑金（女，民國00年0月00日生，身分證統一編號：Z0000
00000號）為會同開具財產清冊之人。
聲請程序費用由受監護宣告之人負擔。
    理    由
一、聲請意旨略以：聲請人丁豪傑為相對人丁林綉藝之子，相對
    人於民國91年4月8日領有中度身心障礙證明，並於103年9月
    4日經醫診斷為老人失智症，且近2年來明顯認知退化，言語
    模糊難以辨識，雖經送醫診治，現認知功能仍呈現嚴重障礙
    ，致不能為意思表示或受意思表示，或不能辨識其意思表示
    之效果，已達受監護宣告之程度，有戶籍謄本、親屬系統表
    、彰濱秀傳紀念醫院出具之診斷證明書、中華民國身心障礙
    證明影本等件為證。爰聲請准予裁定相對人為受監護宣告之
    人，並請求選定聲請人為相對人之監護人，或由聲請人與相
    對人之弟婦梁月昭為相對人之共同監護人，同時指定相對人
    之女丁慧芬為會同開具財產清冊之人等語。
二、關係人部分
(一)關係人丁淑金陳述略以：伊主張由聲請人、丁慧芬及伊共同
    擔任相對人之監護人，以達相互監督制衡之目的，且希望能
    信託相對人名下之財產。因聲請人在父親過世後，即陸續盜
    領父親、母親名下之存款，直至105年11月4日，聲請人方歸
    還全部的錢至相對人名下的帳戶，伊唯恐聲請人再動用相對
    人的財產。此外，伊已拋棄繼承父親之遺產，且相對人都將
    所有財產過戶給聲請人，所以聲請人應該接相對人至臺北居
    住，讓伊等人可隨時探視相對人。另因舅父身體不佳，常需
    由舅媽梁月昭負責照顧，舅媽實無多餘的心力，故伊不同意
    由舅媽梁月昭共同擔任相對人之監護人等語。　
(二)關係人丁慧芬陳述略以：當初領取父親之遺產，大家對此都
    知情。之前因伊、聲請人與丁淑金溝通不良，協議無法繼續
    進行，導致此3、4年來相對人的所需費用都由聲請人支付，
    如由伊三人共同擔任相對人之監護人，情況仍會同先前而無
    法取得共識，且聲請人現為相對人之照顧者，故伊認為由聲
    請人擔任相對人之監護人較妥適。倘由聲請人與舅媽梁月昭
    共同擔任相對人之監護人，伊亦同意等語。　　
(三)關係人丁塾昀則經本院合法通知，並未到庭陳述或提出書狀
    作何陳述。　　　　　
三、按「對於因精神障礙或其他心智缺陷，致不能為意思表示或
    受意思表示，或不能辨識其意思表示之效果者，法院得因本
    人、配偶、四親等內之親屬、最近一年有同居事實之其他親
    屬、檢察官、主管機關或社會福利機構之聲請，為監護之宣
    告」、「受監護宣告之人應置監護人」、「法院為監護之宣
    告時，應依職權就配偶、四親等內之親屬、最近一年有同居
    事實之其他親屬、主管機關、社會福利機構或其他適當之人
    選定一人或數人為監護人，並同時指定會同開具財產清冊之
    人」、「法院選定監護人時，應依受監護宣告之人之最佳利
    益，優先考量受監護宣告之人之意見，審酌一切情狀，並注
    意下列事項：一、受監護宣告之人之身心狀態與生活及財產
    狀況。二、受監護宣告之人與其配偶、子女或其他共同生活
    之人間之情感狀況。三、監護人之職業、經歷、意見及其與
    受監護宣告之人之利害關係。四、法人為監護人時，其事業
    之種類與內容，法人及其代表人與受監護宣告之人之利害關
    係」，民法第14條第1項、第1110條、第1111條第1項及第11
    11條之1分別定有明文。
四、經查，聲請人主張之事實，業據其提出彰濱秀傳紀念醫院出
    具之病症暨失能診斷證明書、中華民國身心障礙證明影本、
    親屬系統表及戶籍謄本等件為據，且經本院在鑑定人即衛生
    福利部彰化醫院（下稱彰化醫院）醫師王鴻松前審驗相對人
    之精神狀況，相對人對於法官點呼有反應，惟對於自己歲數
    、在場之聲請人為何人、今天是星期幾等問題僅發出聽不清
    楚之聲響或無反應等情，有本院訊問筆錄在卷可按。又經本
    院囑託彰化醫院醫師王鴻松鑑定結果，認為相對人患有中度
    失智症，現意識清楚，惟說話模糊難以辨識，或對問話無反
    應，且重聽，戴助聽器，需他人攙扶走路，於日常生活狀況
    ，需他人餵食，小便失禁，穿尿布，生活上目前需要他人協
    助，照護生活起居。相對人記憶力不佳，時間、地點定向感
    不佳(不知鑑定日期與地點，亦說不出自己年紀)，計算能力
    不佳(無法回答10-2等於多少），理解判斷力亦不佳。相對
    人目前認知功能明顯退化，記憶力逐步退化，新學的東西都
    很快會忘記，時間地點定向感不佳，問題解決與判斷能力下
    降，無法獨立處理事務，穿衣、個人衛生及個人事物之料理
    ，都需要幫忙，精神上之障礙（失智症）之程度達中度，不
    能管理處分自己的財產，且回復可能性低，已達不能為意思
    表示或受意思表示、不能辨識其意思表示之效果之程度，可
    為監護宣告等語，有彰化醫院109年10月5日彰醫精字第1090
    500354號函及成年監護鑑定書在卷可稽，堪認相對人因精神
    障礙或其他心智缺陷，致不能為意思表示或受意思表示，亦
    不能辨識其意思表示之效果。從而，本件聲請為有理由，應
    予准許，爰宣告相對人為受監護宣告之人。
五、本件相對人既經監護宣告，揆諸前揭規定，自應為其選定監
    護人及指定會同開具財產清冊之人。經本院囑託財團法人台
    中市私立龍眼林社會福利慈善事業基金會對兩造及關係人丁
    慧芬進行訪視，結果略以：據本會了解，聲請人丁豪傑為應
    受宣告人之三子，其現有擔任監護人之意願，且對於此職務
    應負之責任與義務亦能有了解，訪視中觀察聲請人其現身心
    狀況良好，在經濟上無虞，且就其自述應受宣告人過往即與
    外籍看護同住，而聲請人則會每週返家探視，若有事務要處
    理亦可立即返家，且平日亦會與外籍看護以電話聯絡，觀察
    其對於應受宣告人之生活事務、健康狀況皆能有所了解，過
    往迄今應未有不利於應受宣告人之情事，評估聲請人應具有
    監護人之能力。另關係人丁慧芬為應受宣告人之三女，其過
    往與聲請人輪流配合處理應受宣告人之事務，因此具有擔任
    會同開具財產清冊人之意願，而觀察關係人丁慧芬現身心狀
    況良好，對於應受宣告人之事務可以有所掌握，且過往應無
    不利應受宣告人之情事，綜上評估，關係人丁慧芬具有擔任
    會同開具財產清冊人之能力等語，此有該會109年12月9日財
    龍老字第109120007號函覆之成年監護訪視調查評估報告在
    卷可稽；另經本院囑託映晟社工師事務所對關係人丁淑金、
    丁塾昀進行訪視，結果略以：關係人丁淑金不同意案主受監
    護宣告，亦不同意聲請人丁豪傑擔任監護人，因聲請人繼承
    案主財產，有照顧案主之責任與義務，惟聲請人未盡照顧責
    任將案主接至臺北市同住照顧，且聲請人曾於案夫逝世後，
    將案夫現金轉移至名下，並透過案弟取得案主存摺及印章，
    領取案主財產超過新臺幣400,000元，因此關係人丁淑金希
    望擔任監護人，並由聲請人將案主接至臺北市同住於住家中
    照顧，由外籍看護協助照顧，並建議丁塾昀及丁慧芬擔任共
    同監護人，由彰化縣政府擔任會同開具財產清冊人。關係人
    丁塾昀同意案主受監護宣告，因為案主患有失智症，目前完
    全無生活自理能力，希望由聲請人擔任案主之主要照顧者，
    因其照顧案主狀況得宜，關係人丁塾昀提出關係人丁淑金將
    案主財產扣住，因此案主現階段照顧花費由聲請人代墊，因
    此同意由聲請人擔任監護人，同意由丁慧芬擔任會同開具財
    產清冊之人，亦同意（案妹）林麗卿擔任會同開具財產清冊
    人，關係人丁塾昀亦有意願擔任會同開具財產清冊之人。評
    估關係人丁淑金具擔任監護人之意願，關係人丁塾昀具擔任
    會同開具財產清冊之人之意願及能力，惟本案未能訪視案主
    、聲請人及會同人，且家族成員疑似因案主財產議題有紛爭
    ，建議參考轄區單位之訪視報告及參考相關事證裁定之等語
    ，此有該所110年3月3日晟台成字第1100038號函覆之成年監
    護訪視調查評估報告在卷可稽。
六、本件綜合前開訪視報告，及聲請人、關係人丁淑金、丁慧芬
    於本院110年4月21日調查時所為意見表達與陳述，本院認聲
    請人與關係人丁淑金前因父親遺產及母親財產管理問題迭生
    爭執，彼此間信任基礎不足，考量相對人過去及現在均居住
    在其彰化縣福興鄉之住處，現聘請外籍看護同住及照顧其生
    活起居，聲請人則固定每週返家探視相對人，若臨時有事需
    處理，亦均由聲請人立即返家探視、處理，關係人丁慧芬亦
    會協助處理，與聲請人間就照顧相對人事宜能互相合作，相
    對人目前受照顧狀況穩定，受照顧環境亦無不妥適之處，而
    關係人丁淑金於本院訊問時雖表示希望由自己與聲請人、關
    係人丁慧芬共同擔任相對人之監護人，惟其主張之監護方法
    為「聲請人應將相對人接至臺北與聲請人同住照顧」，並非
    由自己照顧，且變動相對人熟悉之生活環境，顯非適當之監
    護方法，另關係人丁淑金因父親遺產及相對人財產管理問題
    ，與聲請人迭有爭執，遂由聲請人、關係人丁淑金、丁慧芬
    於106年1月3日作成協議，約定相對人之「一、郵局、土地
    銀行(內含定存三十萬定存單)，及農會存摺交由丁淑金保管
    。二、郵局定存四百萬，農會定存六十萬定存單交由丁慧芬
    保管。三、郵局、土地銀行及農會印鑑，交由丁慧芬保管。
    四、農地權狀交由丁慧芬保管，住家不動產交由丁淑金保管
    。」，有共同協議書一份在卷可證。關係人丁慧芬於本院調
    查時稱：伊、聲請人及關係人丁淑金之間溝通不良，關係人
    丁淑金對於自己認為不需要支付的費用就拒絕支付，故之前
    所有的協議均無法進行，導致這三、四年來相對人所有的費
    用都是由聲請人墊支等語；關係人丁塾昀於訪視時亦陳述：
    聲請人自105年12月至今盡心盡力照顧相對人，照顧狀況得
    宜，同意由聲請人擔任監護人，亦同意由伊、關係人丁慧芬
    或相對人妹林麗卿擔任會同開具財產清冊之人，不同意相對
    人目前財產管理方式，因相對人財產被關係人丁淑金扣住，
    無法支付相對人之照顧花費，目前所有負擔均由聲請人代墊
    等語，顯見關係人丁淑金與聲請人及關係人丁慧芬間，因相
    對人財產管理事項意見不合，丁淑金管理相對人財產，又拒
    絕支付實際照顧相對人之聲請人任何費用，導致監護事項窒
    礙難行，而須由聲請人以自己財產墊支費用始能照顧相對人
    ，若仍由其三人共同擔任相對人之監護人，恐亦無法相互合
    作，監護事務難以順利進行，不符受監護宣告人之最佳利益
    。故本院認關係人丁慧芬平日有持續探視相對人，並能與聲
    請人協同照顧相對人，由聲請人、關係人丁慧芬共同擔任監
    護人，並由本院依民法第1112條之1第1項規定，指定其共同
    或分別執行職務之範圍如附表所示，應可避免由聲請人單獨
    擔任監護人，致有擅權處理事務以謀私人利益，或損害相對
    人權益之疑慮，又可讓相對人獲得較妥善之照顧，以符合相
    對人之最佳利益。而關係人丁淑金平日既管理相對人之財產
    ，對於相對人財產狀況應較熟悉，本院綜合上述，認選定聲
    請人、關係人丁慧芬共同為受監護宣告人之監護人，並指定
    關係人丁淑金擔任會同開具財產清冊之人，應符合相對人之
    最佳利益。爰裁定如主文第2、3項所示。 
七、末依民法第1113條準用同法第1099條、第1099條之1之規定
    ，於監護開始時，監護人丁豪傑、丁慧芬對於受監護宣告之
    人丁林綉藝之財產，應會同關係人丁淑金於2個月內開具財
    產清冊，並陳報法院，於開具完成並陳報法院前，監護人對
    於受監護宣告之人之財產，僅得為管理上必要之行為，併此
    指明。
八、依家事事件法第164條第2項，裁定如主文。
中    華    民    國    110    年    6    月    8     日
                    家事法庭  法  官  沙小雯
以上正本係照原本作成。
如對本裁定抗告，須於裁定送達後10日內向本院提出抗告狀，並
繳納抗告費新臺幣1千元。
中    華    民    國    110    年    6    月    8     日
                              書記官  項珮欣 　　　
附表：
一、相對人之日常事務處理、生活照顧、醫療照護等事項，由監
    護人丁豪傑單獨決定之。
二、就相對人財產之處理部分：
    相對人之財產，由關係人丁慧芬管理，並每月製作帳目紀錄
    ；關於相對人各項事務之開銷，由聲請人或其他親屬代墊部
    分，另向丁慧芬請求核銷，以利丁慧芬製作帳目，並應留存
    大筆開銷之憑據，以利事後監督核對。相對人生活所需各項
    費用，由丁慧芬自相對人之財產或帳戶支付，丁慧芬應每月
    就相對人之財產支用或金融機構帳戶製作明細併同前項帳目
    存查。
三、其餘未載事項則由監護人共同決定之。